臺灣臺東地方法院民事裁定　　　　　　　　 94年度抗字第7號
抗　告　人　甲○○
代　理　人　乙○○
上列抗告人聲明遺產繼產事件，抗告人對於本院民事庭民國94年
9月20日所為94年度聲繼字第51號裁定，提起抗告，本院裁定如
下：
    主  文
原裁定廢棄。
抗告人聲明繼承被繼承人朱惠郎在臺灣地區之遺產，准予備查。
聲明及抗告費用均由抗告人負擔。
    理  由
一、按抗告，除法律另有規定外，由地方法院以合議裁定之；且
    除本法另有規定外，準用民事訴訟法關於抗告程序之規定，
    非訟事件法第44條第1項、第46條分別定有明文。又抗告法
    院認抗告為有理由者，應廢棄或變更原裁定，民事訴訟法第
    492條前段亦有明文。
二、抗告意旨略以：被繼承人朱惠郎已於民國93年10月21日死亡
    ，抗告人（即原審聲明人）為朱惠郎之子，在向鈞院聲明繼
    承朱惠郎在臺灣地區遺產之意思表示後，遭鈞院認抗告人是
    否為朱惠郎之子尚有疑義，而駁回抗告人之聲明在案。惟朱
    惠郎確曾於1989年至1998年間返回大陸地區，並與抗告人之
    女朱霞娟合照，另尚有往來之書信，應足證明抗告人確為朱
    惠郎之子，故原裁定認事用法顯有違誤，應予廢棄，而抗告
    人聲明繼承朱惠郎在臺灣地區之遺產，應准予備查等語。
三、按大陸地區人民依本條例第66條規定繼承臺灣地區人民之遺
    產者，應於繼承開始起三年內，檢具下列文件，向繼承開始
    時被繼承人住所地之法院為繼承之表示：(一)聲請書。(二)被繼
    承人死亡時之全戶戶籍謄本及繼承系統表。(三)符合繼承人身
    分之證明文件。而前開身分證明文件，應經行政院設立或指
    定之機構或委託之民間團體驗證，臺灣地區與大陸地區人民
    關係條例施行細則第59條第1項、第3項定有明文。經查：朱
    惠良已於93年10月21日死亡，有戶籍謄本在卷可稽（見原審
    卷第6頁），而抗告人主張伊為朱惠郎之子一情，業據其提
    出親屬系統表，及經財團法人海峽交流基金會（94）94年8
    月29日核字第056446號驗之大陸地區上海市崇明縣公證處作
    成之（2005）瀘崇證台字第3號親屬關係公證書在卷可按（
    見原審卷第9頁至第13頁）。參諸抗告人另提出朱惠郎分別
    於78年11月13日、85年10月12日、88年3月8日、88年10月2
    日、90年6月3日、92年6月29日、93年1月14日寫予伊之信紙
    上，其啟信載有「祝安兒（即指抗告人）」或「祝安」之抬
    頭，信尾有「父惠郎」或「惠郎」之落款，其中78年11月13
    日、88年10月2日、90年6月3日、92年6月29日、93年1月14
    日之信內均有「父惠郎」之署名，再依抗告人所提前接書信
    之信封，其記載寄件地址均係「台灣省台東市○○路○段65
    1巷52號」、收件人均為「甲○○」、收件地址均是「上海
    市崇明縣中央鎮南村.. 」，而上開信封之收、寄件地址分
    別為朱惠郎死亡前之最後戶籍地，及前揭親屬關係公證書所
    載抗告人之住址，有前揭信紙、信封在卷可稽（見本審卷第
    22頁至第33頁），故由前開往來之書信，應足認定抗告人係
    為朱惠郎之子。另朱惠郎曾分別於78年4月17日、79年10月1
    日、81年1月26日、84年9月24日、87年2月26日由高雄出境
    ，嗣先後於78年5月11日、79年11月20日、81年3月8日、84
    年10月10日、87年3月28日再由高雄入境，有朱惠郎之入出
    境查詢資料一紙在卷可稽（見本審卷第36頁），核與抗告人
    主張朱惠郎曾於1989年至1998年間返回大陸一情相符，又抗
    告人稱朱惠郎返回大陸後曾與朱霞娟（即朱惠郎之孫女、抗
    告人之女）合照一情，業有拍照日期為79年10月11日之合照
    照片一紙附卷可按（見本審卷第26頁之1），而上開拍照日
    期，又係在朱惠郎於79年10月1日出境、同年11月20日入境
    之期間內，再參酌朱霞娟曾於93年5月26日寫予朱惠郎之信
    封上，記載收件人係朱惠郎、收件地址係朱惠郎死亡前之上
    開地址，於信紙內於抬頭稱「爺爺」、信尾落款署名為「孫
    女霞娟」等情，有上開信紙、信封影本在卷可稽（見原審卷
    第27頁至第29頁），益徵佐證抗告人應係朱惠郎之子之事實
    為真。
四、故本審綜合上情，認抗告人應確係朱惠郎之子。故抗告人聲
    明繼承被繼承人朱惠郎在臺灣地區之遺產，應准予備查。原
    審認抗告人非朱惠郎之子，而裁定駁回其聲明，應有未合。
    抗告意旨求予廢棄，非無理由，爰由本院將原裁定廢棄，並
    更為裁定改判如主文第2項所示。
五、依非訟事件法第44條、第21條第1項前段、民事訴訟法第492
    條規定，裁定如主文。
中　　華　　民　　國　　94　　年　　10　　月 　26　　日
                  民事庭  審判長法  官 王漢章
                                法  官 簡芳潔
                                法  官 陳兆翔
右為正本係照原本作成。
如不服本裁定，僅得於收受本裁定正本送達後十日內，以適用法
規顯有錯誤為理由，向本院提出再抗告狀，並繳納再抗告裁判費
新臺幣1,000元，經本院許可後紿可再抗告。
中　　華　　民　　國　　94　　年　　10　　月　　27　　日
                                書記官　林建成
